【裁判字號】    96,重訴,62
【裁判日期】    971107
【裁判案由】    損害賠償
【裁判全文】
臺灣板橋地方法院民事判決              96年度重訴字第62號
原      告  甲○○
訴訟代理人  劉緒倫律師
            王雯萱律師
被      告  丙○
            戊○○
共      同
訴訟代理人  彭上華律師
上列當事人間請求損害賠償等事件，經本院於民國97年10月13日
言詞辯論終結，判決如下：
    主  文
被告丙○應給付原告新台幣肆佰零捌萬元及自民國九十六年二月
二十四日起至清償日止，按週年利率百分之五計算之利息。
原告其餘之訴駁回。
訴訟費用由被告丙○負擔百分之七，餘由原告負擔。
本判決第一項於原告以新台幣壹佰拾陸萬元為被告丙○供擔保
後，得假執行；但被告丙○如於執行標的物拍定、變賣或物之交
付前，以新臺幣肆佰零捌萬元為原告預供擔保，或將請求標的物
提存，得免為假執行。
原告其餘假執行之聲請駁回。
    事實及理由
壹、當事人適格，係指當事人就具體特定之訴訟，得以自己之名
    義為原告或被告，而受為訴訟標的法律關係之本案判決之資
    格而言。故在給付之訴，若原告主張其為訴訟標的法律關係
    之權利主體，他造為訴訟標的法律關係之義務主體，其當事
    人即為適格。至原告是否確為權利人，被告是否確為義務人
    ，乃為訴訟標的法律關係之要件是否具備，即訴訟實體上有
    無理由之問題，並非當事人適格之欠缺（最高法院93年度台
    上字第382 號裁判要旨參照）。本件原告提起本件給付之訴
    ，主張自己為給付請求權人，被告為義務人，即為當事人適
    格，核先敘明。
貳、原告主張：
一、原告於民國85年任職泰山方濟會修道院院長，後於87年1 月
    間受任為天主教方濟會（下稱方濟會）省會長，依天主教法
    典之規範，原告即對財團法人天主教方濟各會（下稱方濟各
    會）所轄下財團法人臺北市私立方濟高級中學（下稱方濟中
    學）、財團法人臺灣省臺南縣私立黎明高級中學（下稱黎明
    中學）、佳播企業股份有限公司（下稱佳播公司）及神職人
    員名下之財產，有管理權及支配權，且依天主教神職人員向
    來之作法，亦將前開財產移至原告名下，以便於管理。且部
    分事業之財產，因限於財團法人稅務上作業之考量，向交由
    個人或個別事業體管理，而不移轉予財團法人，是以本件訴
    訟所涉標的即前開原告擔任方濟會省會長時方濟各會所轄之
    財產，業經方濟各會移轉於原告名下，原告對之即有所有權
    ，而得對之管理、支配、處分。是以原告即屬本件訴訟所涉
    法律關係之實體法上權利義務歸屬之主體，原告就本件訴訟
    有訴訟實施權，提起本件訴訟自屬當事人適格者。且方濟各
    會為追討本件被告丙○未歸還之金錢或其他財產，業已出具
    授權書，授權原告得為方濟各會之利益提起本件訴訟。是以
    原告即已受本件訴訟標的法律關係之實體法上權利義務歸屬
    主體即訴外人方濟各會授與訴訟遂行權，自得以訴訟擔當者
    之地位，提起本件訴訟。
二、被告丙○於87年11月中，經原告胞弟何正洪介紹，並以其所
    任職之隆遠資訊股份有限公司（下稱隆遠公司）之名義，擔
    任方濟會所屬事業機構安道幼稚園任職顧問，同時處理園務
    ；隨後又以三燁企業社名義與何正洪共同參與方濟會轄下諸
    多事業機構的合作，被告丙○也因此得以接觸方濟會內事務
    。被告丙○自進入方濟會所屬事業機構開始工作，就非常積
    極認真處理所交待之事務，短期內即獲得原告之信任後，隨
    即就開始陸續安排其家族成員兄姊妹及姻親共6 人，在方濟
    會所屬不同事業機構工作。在88年6 月，安排其妹夫李宜聖
    進入佳播公司任職經理，90年3 月離職，92年1 月再次任職
    ，93年1 月離職；在88年8 月，安排其大姊董汸道進入佳播
    公司任職，90年3 月離離；在89年7 月1 ，安排其兄董泓道
    進入黎明中學任職人事主任，92年10月離職；在90年10月，
    介紹其妹董澐來幫忙規劃松山天主堂改建計劃；在91年6 月
    ，安排其大姨子楊慧至方濟中學任職會計，93年3 月離職；
    在92年6 月，安排其二姊丁○進入佳播公司任職。被告丙○
    及其家族成員在方濟會所屬不同事業機構工作，前後將近八
    年餘時間。90年9 月底，原告認為胞弟何正洪不適任其被交
    付管理資金帳務之工作後，將職務轉交委任被告丙○，而丙○接管後，除黎明中學及方濟中學以外之款有新台幣89,398
    ,555 元 及美金100 萬元，未予返還。
三、原告擔任方濟各會省長期間，自89年起，陸續委交原告之弟
    何正洪管理之新臺幣103,804,631 元，經原告指示，於90年
    10月初移交原告特別助理即被告丙○管理金額新臺幣108,75
    2, 727元，計有美金100 萬元及新台幣25,506,049元遭丙○
    侵占或未返還之金額，茲分述如下：
  (一)原告於安泰商業銀行（下稱安泰銀行）土城分行0000000000
    0000帳戶，其遭挪用未歸還總金額新臺幣（下同）10,061,2
    51元，明細如下：
  1.前開帳戶於92年1 月7 日提現11,021元，該款為蘆洲分行結
    餘款數轉存土城分行丙○為調帳提領，未交待去向不明。
  2.前開帳戶於91年12月25日自富鼎益利信債券基金贖回6,258,
    237 元，分別於92年1 月23日、24日、27日、2 月13日、14
    日被告丙○囑丁○分別提現145 萬元、145 萬元、110 萬元
    、100 萬元、125 萬元，轉置於華南商業銀行（下稱華南銀
    行）董澐保險箱，未予返還。
  3.前開帳戶於92年6 月30日自原告中華票券帳戶匯入5,185,23
    0 元，分別於92年7 月18日、92年7 月29日、92年8 月5 日
    丙○囑丁○分別提現148 萬元、130 萬元、1,005,230 元，
    轉置於華南銀行董澐保險箱，未予返還。
  4.前開帳戶於92年9 月2 日丙○提現15,000元，轉存於丙○安
    泰銀行土城分行帳戶未予返還。
  (二)原告大眾商業銀行（下稱大眾銀行）板橋分行000000000000
    帳戶，其遭挪用未歸還總金額15,444,798元，明細如下：
  1.前開帳戶於91年9 月25日自坦全美政府基金贖回11,370,377
    元，分別於91年9 月30日、91年10月3 日、4 日、8 日、9
    日、15日、16日、18日、22日丙○提現1,378,530 元、1,45
    6,826 元、1,145,763 元、1,389,278 元、967,852 元、1,
    278,600 元、1,478,377 元、1,135,400 元、110 萬元，共
    11,330,626元分存於大眾銀行丁○帳戶6,912,791 元，及大
    眾銀行丙○帳戶共4,417,835 元，於91年10月29日丙○囑託
    丁○自大眾銀行丁○帳戶提現120 萬元及大眾銀行丙○帳戶
    提現提現80萬元，合計提現200 萬元，轉置於合作金庫董澐
    保險箱，未予返還。又分別於91年10月3 日、4 日、9 日16
    日、18日、22日、28日分別由此帳戶內轉出303,506 元、33
    6,083 元、789,540 元、348,460 元、1,045,268 元、873,
    000 元、404,846 元及317,132 元，扣除前述之80萬元外，
    尚有轉存於丙○大眾銀行板橋分行帳戶3,619,505 元，未予
    返還。
  2.前開帳戶於92年8 月6 日自美邦半導體債r 基金贖回9,816,
    255 元，分別於92年8 月8 日、14日、18日、25日、92年9
    月1 日、2 日、4 日、5 日、8 日、9 日、12日、16日、23
    日、24日丙○囑丁○分別提現60萬元、80萬元、80萬元、90
    萬元、80萬元、60萬元、80萬元、50萬元、85萬元、55萬元
    、80萬元、70萬元、60萬元、52萬元，轉置於華南銀行埔墘
    分行丁○保險箱，未予返還。
  3.前開帳戶於93年4月6日丙○提現5,293元，未予返還。
  (三)原告新加坡瑞士銀行UBS/Peter Ho Co Ltd 帳戶，其遭挪用
    未歸還總金額100 萬美元，明細如下：
  1.前開帳戶於93年6 月28日丙○將管理UBS/Peter Ho CoLtd帳
    內匯至100 萬美元入新加坡德意志銀行丙○個人帳內管理，
    未予返還。
四、何正洪受原告之託，於89年至90年9 月間管理方濟各會及其
    下轄機構之款項，由隆遠公司交付何正洪之金額新臺幣（下
    同）67,845,922元，其中遭被告丙○侵占或未予返還之金額
    34,624,162元，茲分述如下：
  (一)甲○○安泰銀行蘆洲分行00000000000000帳戶，其遭挪用未
    歸還總金額458萬元，明細如下：
  1.前開帳戶於90年5 月22日代墊50萬元匯至玉山商業銀行敦南
    分行丙○帳內付教案研發費，未予返還。
  2.前開帳戶於90年8 月29日開具乙紙台中市市政府消防局抬頭
    台支12萬元押標金申請，於90年10月該紙票據回存交付丙○
    管理，其並存入丙○安泰銀行蘆洲分行00000000000000帳號
    兌現，未予返還。
  3.前開帳戶於90年9 月5 日開具乙紙內政部消防署抬頭台支80
    萬元押標金申請，於90年10月該紙票據回存交付丙○管理，
    其並存入丙○安泰銀行蘆洲分行00000000000000帳號兌現，
    未予返還。
  4.前開帳戶於90年10月9日 由劉素琴辦理台支316 萬元，於
    90年10月12日該紙票據存入於台北國際商銀西門分行丙○
    0000000000000帳號，未予返還。
  (二)何正洪大眾銀行板橋分行000000000000帳戶，其遭挪用未歸
    還總金額17,039,514元，明細如下：
  1.前開帳戶於90年10月8 日何正洪向大眾銀行板橋分行申請本
    行支票1,303,000 元抬頭開立甲○○，資金來源為何正洪大
    眾銀行板橋分行000000000000帳號1,295,250 元與原告大眾
    銀行板橋分行000000000000帳號7,750 元，於90年10月12日
    該紙票據存入於台北國際商銀西門分行丙○0000000000000
    帳號兌，未予返還。
  2.前開帳戶於餘額237元，未予返還。
  3.前開帳戶於90年12月24日自德利歐洲債券基金贖回4,358,92
    7 元，分別當日被告丙○囑劉素琴提現1,314,887 元、90年
    12月16日提現1,080,823 元、90年12月27日提現1,219,177
    元、90年12月28日提現78萬元，轉存於丙○管理大眾銀行板
    橋分行999 專戶後去向不明，未予返還。
  4.前開帳戶於91年2 月1 日自德利歐洲債券基金贖回5,082,81
    8 元，被告丙○囑劉素琴分別2 月4 日提現145 萬元、2月6
    日提現140萬元存入丙○管理易士達公司帳內，未予返還。
  5.前開帳戶丙○分別於91年2 月7 日提現100 萬元、2 月8 日
    提現1,233,000 元，轉置於丙○合作金庫保險箱內，未予返
    還。
  6.前開帳戶於91年5 月6 日自德利歐洲債券基金贖回10,238,9
    46元，分別5 月8 日提現200 萬元、5 月9 日提現200 萬元
    、5 月17日提現200 萬元借款匯至向邦公司，然向邦公司還
    款轉匯至新加坡加拿大帝國銀行Golden Family Enterprise
    s Co.,L td公司丙○帳內，未予返還。
  7.前開帳戶丙○分別於91年7 月4 日提現255,390 元存於丙○
    大眾銀行板橋分行帳內與92年1 月7 日提現3,000 元，未予
    返還。
  (三)何正洪安泰銀行蘆洲分行0000000000000 帳號帳戶，其遭挪
    用未歸還總金額40萬元，明細如下：
  1.前開帳戶於90年10月11日何正洪開具乙紙抬頭甲○○台支支
    票40萬元其資金源自隆遠公司，於90年10月11日該紙票據存
    入於安泰銀行蘆洲分行丙○00000000000000帳號兌現，未予
    返還。
  (四)何正洪花連蓮企銀新店分行帳戶，其遭挪用未歸還總金額70
    0,970元，明細如下：
  1.前開帳戶於91年1 月17日何正洪開具乙紙本行支票604,970
    元與另乙紙本行支票96,000元其資金源自隆遠公司，於91年
    1 月17日該兩紙票據存入於台北國際商銀丙○000000000000
    0 帳號兌現，未予返還。
  (五)何正洪管理期間融資宏亞公司所償還款項，其遭挪用未歸還
    總金額186萬元，明細如下：
  1.前開帳戶於90年10月11日宏亞公司融資償還開具公司票160
    萬元與26萬元各乙紙票據其資金源自隆遠公司，於90月12年
    7 日丙○將26萬元票據存入於合作金庫丙○0000000000000
    帳戶之事實，與於91年3 月29日將160 萬元票據存入於台北
    國際商銀西門分行丙○0000000000000 帳號兌現，未予返還
    。
  (六)何正洪管理期間融資於茂其維所償還於安泰銀行蘆洲分行00
    0000000000000 支票戶，其遭挪用未歸還總金額8,473,678
    元，明細如下：
  1.前開帳戶於90年10月31日開立109,000 元票據乙紙，該紙票
    據於丙○安泰蘆洲00000000000000帳戶兌現，未予返還。
  2.前開帳戶於91年1 月3 日開立90,970元票據乙紙，該紙票據
    於丙○合庫西門0000000000000帳戶兌現，未予返還。
  3.前開帳戶於91年1 月31日開立90,970元票據乙紙，該紙票據
    於丙○合庫西門0000000000000帳戶兌現，未予返還。
  4.前開帳戶於91年1 月31日開立485,782 元票據乙紙，該紙票
    據於丙○合庫西門0000000000000帳戶兌現，未予返還。
  5.前開帳戶於91年3 月28日開立485,782 元票據乙紙，該紙票
    據於丙○合庫西門0000000000000帳戶兌現，未予返還。
  6.前開帳戶於91年3 月31日開立485,782 元票據乙紙，該紙票
    據於丙○合庫西門0000000000000帳戶兌現，未予返還。
  7.前開帳戶於91年3 月31日開立326,000 元票據乙紙，該紙票
    據於丙○合庫西門0000000000000帳戶兌現，未予返還。
  8.前開帳戶於91年4 月30日開立485,782 元票據乙紙，該紙票
    據於丙○北銀龍山000000000000帳戶兌現，未予返還。
  9.前開帳戶於91年4 月30日開立326,000 元票據乙紙，該紙票
    據於丙○北銀龍山000000000000帳戶兌現，未予返還。
  10.前開帳戶於91年5 月31日開立485,782 元票據乙紙，該紙票
    據於丙○北銀龍山000000000000帳戶兌現，未予返還。
  11.前開帳戶於91年5 月31日開立326,000 元票據乙紙，該紙票
    據於丙○北銀龍山000000000000帳戶兌現，未予返還。
  12.前開帳戶於91年6 月30日開立485,782 元票據乙紙，該紙票
    據於丙○北銀龍山000000000000帳戶兌現，未予返還。
  13.前開帳戶於91年6 月30日開立326,000 元票據乙紙，該紙票
    據於丙○北銀龍山000000000000帳戶兌現，未予返還。
  14.前開帳戶於91年10月31日開立70萬元票據乙紙，該紙票據於
    丙○合庫西門000 0000000000帳戶兌現，未予返還。
  15.前開帳戶於91年11月30日開立763,782 元票據乙紙，該紙票
    據於丙○合庫西門0000000000000帳戶兌現，未予返還。
  16.前開帳戶於91年12月23日開立763,782 元票據乙紙，該紙票
    據於丙○合庫西門0000000000000帳戶兌現，未予返還。
  17.前開帳戶於91年12月25日開立763,782 元票據乙紙，該紙票
    據於丙○合庫西門0000000000000帳戶兌現，未予返還。
  18.前開帳戶於92年1 月2 日開立20萬元票據乙紙，該紙票據於
    丙○合庫西門0000000000000帳戶兌現未予返還。
  19.前開帳戶於92年7 月11日開立772,700 元票據乙紙，該紙票
    據於丙○安泰土城00000000000000帳戶兌現，未予返還。
  (七)何正洪管理期間融資茂其維所償還於安泰銀行蘆洲分行0000
    0000000000活儲，其遭挪用未歸還總金額157 萬元，明細如
    下：
  1.前開帳戶於90年12月4 日丙○囑劉素琴於安泰銀行南門分行
    提現150 萬元，轉存於丙○管理大眾銀行板橋分行999 專戶
    ，其後未交待去向，未予返還。
  2.前開帳戶於90年12月11日丙○囑託劉素琴於安泰銀行和平分
    行提現7 萬元，轉存於丙○合庫銀行0000000000000 帳戶，
    未予返還。
五、90年10月以後，丙○接手方濟各會及其下機構之財務管理期
    間，由隆遠公司所收受之金額計34,392,101元，其中29,268
    ,342 元 遭丙○侵占或未予返還，茲分述如下：
  (一)原告安泰銀行蘆洲分行00000000000000帳戶，其遭挪用未歸
    還總金額9,342,109 元，明細如下：
  1.前開帳戶其資金源自隆遠公司負責人陳柏志之妻紀美如之玉
    山銀行佳里分行0000000000000 帳戶，丙○囑劉素琴於90年
    11月12日、26日、12月4 日、13日、20日、27日、28日分別
    提現125 萬元、100 萬元、70萬元、80萬元、100 萬元、14
    0 萬元、72萬元，轉存於丙○管理大眾銀行板橋分行999 專
    戶，未予返還。
  2.前開帳戶於90年12月14日提現4,609 元轉存丙○安泰蘆洲00
    000000000000 帳戶內之事實，未予返還。
  3.前開帳戶於91年1 月4 日、8 日丙○分別提現60萬元、50萬
    元，轉存於劉素琴大眾板橋帳戶後轉交丙○，未予返還。
  4.前開帳戶於91年1 月10日、15日丙○分別提現匯入盤石公司
    1,167,500 元、20萬元，於90年4 月12日盤石公司返還150
    萬元存於丙○大眾銀行板橋分行帳戶內，未予返還。
  (二)原告安泰銀行土城分行00000000000000帳戶，其遭挪用未歸
    還總金額72萬元，明細如下：
  1.前開帳戶於91年9 月20日提現72萬元，該款為蘆洲分行結餘
    款數轉存土城分行，轉置於丙○合庫保險箱內，未予返還。
  (三)原告大眾銀行板橋分行000000000000帳戶，其遭挪用未歸還
    總金額300萬元，明細如下：
  1.前開帳戶於90年10月22日何正洪開具花蓮企銀本行支票乙紙
    2,856,000 元，其資金源自隆遠公司，於90年12月4 日、5
    日、13日丙○囑劉素琴分別提現98萬元、102 萬元、100 萬
    元，轉存於丙○管理大眾銀行板橋分行999 專戶，未予返還
    。
  (四)彰富科技公司安泰銀行蘆洲分行，其資金來自隆遠公司，其
    遭挪用未歸還總金額305萬元，明細如下：
  1.前開帳戶於90年11月12日、29日、12月27日丙○囑託劉素琴
    分別提現75萬、100 萬元、130 萬元，轉存於丙○管理大眾
    銀行板橋分行999 專戶，未予返還。
  (五)彰富科技公司安泰銀行土城分行，其資金來自隆遠公司，其
    遭挪用未歸還總金額4,308,420 元，明細如下：
  1.前開帳戶於91年9 月17日、20日丙○分別提現80萬元、78萬
    元，轉置於丙○合作金庫保險箱內，未予返還。
  2.前開帳戶於91年10月16日丙○提現137 萬元，轉存於丙○安
    泰蘆洲00000000000000帳戶，未予返還。
  3.前開帳戶於91年10月25日提現匯入100 萬元方濟全人（股）
    籌備處，再轉存於安泰銀行土城分行丙○妹夫李宜聖帳內，
    未予返還。
  4.前開帳戶於92年1 月7 日、6 月21日丙○分別提現358,300
    元、120 元，未予返還。
  (六)隆遠公司負責人陳柏志之妻紀美如之玉山銀行佳里分行000
    0000000000帳戶，其遭挪用未歸還總金額821,000 元，明細
    如下：
  1.前開帳戶於90年10月12日丙○分別提現45萬元與100 萬元分
    別存入台北國際商銀丙○0000000000000 帳戶45萬元與丙○
    安泰蘆洲00000000000000帳戶100 萬元，未予返還。
  2.前開帳戶於90年10月12日丙○提現140 萬元分別存入台北國
    際商銀丙○0000000000000 帳戶110 萬元與丙○安泰蘆洲00
    000000000000 帳戶30萬元，未予返還。
  3.前開帳戶於90年11月5日丙○匯款52萬元，未予返還。
  4.前開帳戶於90年12月5 日丙○提現52萬元，存入台北國際商
    銀丙○0000000000000 帳戶，未予返還。
  5.前開帳戶於91年1 月10日、2 月5 日、3 月11日、4 月18日
    丙○分別每次提現72萬元，未交待去向，未予返還。
  6.前開帳戶於6 月12日丙○提現144 萬元，轉存於丙○安泰蘆
    洲00000000000000 帳戶之事實，未予返還。
  (七)大眾銀行板橋分行999 專戶，其遭挪用未歸還總金額637,81
    3 元，明細如下：
  1.前開帳戶於90年11月8 日存於該帳戶兌現15萬元支票乙紙，
    再經提現換匯借款給MedTecs ，未予返還。
  2.前開帳戶於90年12月8 日存於該帳戶兌現15萬元支票乙紙，
    再經提現換匯匯至大眾OBU Golden Family Enterprises Co
    .,Ltd 丙○帳內，未予返還。
  3.前開帳戶於90年12月7 日存於該帳戶兌現20萬元支票乙紙，
    再經提現換匯匯至大眾OBU Golden Family Enterprises Co
    .,Ltd 丙○帳內，未予返還。
  4.前開帳戶於90年12月8 日存於該帳戶兌現137,813 元支票乙
    紙，再經提現換匯匯至大眾OBU Golden Family Enterprise
    sCo., Ltd丙○帳內，未予返還。
六、綜上所述，被告丙○所侵占未予返還之金額計新台幣89,398
    ,555 元 ，美金100 萬元。
七、被告丙○於台灣台北地方法院95年度易字第2508號刑事案件
    中，於96年11月22日之審判庭證稱：「我經手的錢已經超過
    8 千多萬，這些錢絕大部分都在國外，還有一部分在保險櫃
    ，國外部分是在甲○○名下帳戶，還有一部分在我的名下，
    （問：在你名下的帳戶裡面還有多少錢？）140 幾萬美金。
    （問你何時可以將這些錢返還？）這些錢已被你們查封了」
    等語。又於97年3 月19日之審判庭證稱：「（問：是否願意
    再跟甲○○會帳？）我願意。（問：上次本案開庭時你說願
    意將你名下的款項交出？）我願意。」等語）。又依據丁○
    做的帳，被告丙○以原告名下財產供其夫即被告戊○○私人
    花用之款項，共約新台幣（下同）4,962,764 元，其細目為
    ：
  (一)92年4月4交付戊○○（Euchi）30萬元。
  (二)93年2 月10日為購買戊○○永和房屋，轉匯戊○○（Euchi
    ）1,930,060 元。
  (三)93年7月12日匯予戊○○（Euchi）60萬元。
  (四)94年1 月份為彌補戊○○內湖補習班之虧損，交付戊○○（
     Euchi） 80萬元。
  (五)94年7 月19日為支付戊○○補習班之會計師費用及印花稅，
    交付戊○○（Euchi）32,704元。
  (六)94年底交付戊○○（Euchi）10萬元。
  (七)94年11月22日為購買戊○○士林小東街房屋，轉匯戊○○（
    Euchi） 120萬元。
八、本件委任款項之侵吞，係由被告二人為之，爰依民法第184
    條第1 項前段、第185 條、第179 條規定訴請被告等連帶返
    還原告6,000 萬元。而被告丙○部分另依民法第541 條、第
    544 條請求交還所收取之金錢及賠償委任關係所造成之損害
    ，併為聲明：(一)被告應連帶給付原告新臺幣6,000 萬元，及
    自起訴狀繕本送達翌日起至清償日止，按年息5%計算之利息
    。(二)原告願供擔保，請准宣告假執行。
參、被告則抗辯：
一、緣原告前將其擔任方濟各會會長期間掌管之金錢交付其胞弟
    即訴外人何正洪投資管理，嗣因何正洪以原告名義於90年6
    月間乙次結購美金100 萬元，致使財政部台灣省北區國稅局
    新莊稽徵所於90年11月26日發函要求原告說明資金來源，原
    告恐其掌管挪用之教會資金曝光，因而要求何正洪將其管理
    運用之所有財物交出，並交由被告丙○接管，但丙○雖名為
    接管財物，實際上僅管帳而不管錢，亦即，當時除與何正洪
    就金錢帳目進行核對外，所有金錢則先是轉由訴外人劉素琴
    （DEBBIE）短暫保管，後即交由被告丙○之胞姐丁○接手保
    管，丙○實際從未經手任何款項之存、出及提領，故丙○從
    未實際接觸原告或何正洪交付之金錢。
二、就原告所稱交付丙○管理之財物，除原證4 號第2 、3 頁由
    被告以電子郵件方式，與原告對帳之內容外，餘均否認曾經
    收受或經手（含帳及錢），原告既主張曾交付其所述之金錢
    予丙○，自當依法舉證以實其說，焉能僅憑其自行掣製之明
    細表，即聲稱丙○曾經經手管理。
三、原告自承目前在伊之處之資產包含：丁○交還之新台幣18,2
    99,913元、荷蘭銀行基金新臺幣1,000 萬元、渣打銀行基金
    新臺幣1,000 萬元、新加坡帳戶美金280 萬元（約合台幣9,
    000 餘萬元）、及教育基金會本金新臺幣500 萬元，合計約
    新臺幣1 億3329萬9913元。若參核前述原證4 號電子郵件內
    容，被告於90年與何正洪交接之帳目金額為新臺幣1 億1594
    萬元，嗣陸續由原告交付劉素琴（DEBBIE）之方濟中學款項
    與交付裴高樂神父新臺幣800 萬元等，總計在被告處管理之
    帳目，金額為新臺幣1 億6259萬元，其間相差約新臺幣2,93
    0 萬元（1625 9萬-13329萬＝2930萬）；經查，原告分別於
    94年年底，為賺取國內外之利差，而二度將其存在新加坡瑞
    士商銀之美金存款145 萬元，匯入被告設於德意志銀行新加
    坡分行帳戶，而由丙○以開立信用狀方式擔保訴外人乙○○
    向台北德意志銀行融資借款，進行基金及外匯商品之交易，
    嗣因乙○○於95年9 月14日終止丙○之授權，並自行出售帳
    戶內基金等商品，致因短差款項，而自丙○開立之信用狀中
    抵扣約30萬元美金外，餘款約美金115 萬元（約合新臺幣3,
    795 萬元）現仍以前述信用狀之形式存在德意志銀行，被告
    並已於95年10月間委託律師發函要求原告、丁○及乙○○等
    會算保管中金額，俾便返還餘款，焉知原告及丁○等人均拒
    不出面理清，致今該款不知何故，業遭原告扣押，惟款項仍
    存於被告帳戶內，且遠遠超出原告主張由丙○保管之金額，
    殊不知原告憑何指稱丙○盜用其金錢。
四、被告丙○受任管理相關帳務，而與訴外人何正洪接觸時，因
    何正洪之款項及金錢流向、往來相當混亂，故渠根本無法清
    楚交代所有資金及帳戶於其使用管理期間之真正往來、存出
    情形，僅能大略以概數計算，此亦所以被告丙○向原告報告
    時，即已說明何正洪交出之帳及款項間，約短少新臺幣1,01
    1 萬元，亦即於90年11、12月間，何正洪已然無法將款項及
    帳目交代清楚，殊不知原告今日如何能確切指明某一帳戶有
    多少金額？此部分應先由原告舉證說明，被告方能答辯。況
    據原告所提11筆帳戶及款項之證據觀查，試舉其中第1 筆：
    安泰銀行蘆洲分行00000000000000號帳戶為例，其自證1號
    係該帳戶自89年10月24日至90年12月14日之交易明細表，而
    自該一長達3 頁之明細表中，如何證明金額新臺幣2,304,62
    5 元之款項係被告與何正洪自行交接之金額，著實令人不解
    ，被告除依法否認其主張及證據真正外，並應請原告先行說
    明該11筆款項之認定依據及證據。
五、據原告於起訴狀中自承已自受告知訴訟人丁○處收受其交還
    之新臺幣18,299,913元之款項，另尚有新加坡帳戶之280 萬
    元美金存款，若再加計其於原證10號所檢附之刑事自訴狀第
    3 頁，自承於管理期間支出必要費用新臺幣18,466,385元，
    合計所有經由丁○交還與伊之款項已逾新臺幣129,166,298
    元（此尚未加計原告前此主張之荷蘭銀行、渣打銀行基金及
    教育基金會之本金等，不在系爭11筆帳戶之款項），則被告
    究如何及侵占原告多少金錢，自均應由原告負擔主張及舉證
    之責任，焉能允其亂槍打鳥、漫事主張，並據一銀行之交易
    明細表，即訴請被告返還金錢。
六、就原告主張何正洪受原告之託，於89年至90年9 月間管理方
    濟各會及其轄下機構之款項，由隆遠公司交付何正洪之金額
    新臺幣（下同）67,845,922而遭被告丙○侵占或未返還之34
    ,624,162 元 部分說明如后：
  (一)原告於安泰銀行土城分行00000000000000帳戶並非原告主張
    之11個帳戶，其現今提出自應先行說明其當事人適格之要件
    是否欠缺，此其一；據原告表示：該一帳戶內之款項部分遭
    丙○挪用未歸還、部分經丙○囑丁○提現存入董澐華南銀行
    保險箱、或轉存丙○安泰銀行土城分行帳戶等，丙○否認之
    ，況其主張縱若屬實，原告本已明知其去處，自應依法向保
    管人請求，原告不此之圖，卻對不在丙○保管或使用下之款
    項，請求丙○賠償，而對該款項何以均應由丙○負責賠償，
    亦未據舉證或說理，其請求無據，彰彰明甚。
  (二)原告於大眾銀行板橋分行000000000000帳戶，亦非前開原告
    主張之帳戶，其帳戶內款項亦全未在丙○保管，被告答辯要
    旨同上。
  (三)原告於新加坡瑞士銀行UBS/Peter Ho Co Ltd 帳戶，遭丙○
    挪用100 萬美元，被告否認之，而據原告提出之原證一(三)1
    號交易往來傳真文件，其上之簽名為原告甲○○親簽，殊不
    知與被告何關。
  (四)原告於安泰銀行蘆洲分行00000000000000帳戶原非原告主張
    之11個帳戶，原告本無權向丙○主張權利，至其中90年間之
    新臺幣（下同）50萬元教案研發費，係代其支付給教案研發
    之外籍老師，此節係原告所明知且已多次使用教案於其轄屬
    之黎明中學及方濟中學，現再執詞要求丙○返還，顯屬無理
    ；有關於台中市消防局、內政部消防署等單位之押標金支票
    ，究竟由何人存入何等銀行，非丙○所為，與丙○無關，系
    爭安泰銀行蘆洲分行及台北國際商銀西門分行等帳戶應係丙○提供給原告使用者，該帳戶之存摺及印章均不在丙○保管
    ，故款項之往來亦與丙○無涉。
  (五)何正洪大眾銀行板橋分行000000000000帳戶，此帳戶為原告
    主張之11個帳戶之一，關於該帳戶之詳細往來已於對帳單中
    註明，爰再簡要說明如下：該帳戶內90年10月11日之1,303,
    000 元、及分別於90年12月24日、26日、27日提領之1,314,
    887 元、1,080,823 元及1,219,177 元，均於90年12 月4日
    存入大眾銀行999 帳戶，另於90年12月27日提領之78萬元亦
    於91年1 月2 日進大眾銀行999 帳戶，再分別轉入台幣A及
    美金B 之帳戶（此2 帳戶為何，被告不知）；該帳戶91年5
    月9 日提領之現金200 萬元係何正洪出借予訴外人向邦公司
    楊克誠之款項，與被告丙○無關，至91年7 月4 日及92年1
    月7 日分別提領之255,390 元及3,000 元原非丙○提領，焉
    能認應由丙○賠償？有關轉入丙○保險箱及匯入新加坡加拿
    大帝國銀行之款項，丙○均未親受或具領，被告否認有該一
    款項，此部分應由原告負擔舉證之責。
  (六)何正洪安泰銀行蘆洲分行00000000000000帳戶，係原告主張
    之11個帳戶，系爭帳戶於90年10月11日提領之40萬元，原於
    90年12月4 日與前開何正洪大眾板橋銀行帳戶內提領之款項
    一起匯入大眾銀行999 帳戶內，與被告無涉。
  (七)何正洪花蓮企銀新店分行00000000000 帳戶，並非原告主張
    之11個帳戶，被告否認有款項存入丙○名下帳戶，縱認有原
    告指摘存入60萬餘元及96,000元之台北國際商銀西門分行帳
    戶，惟該帳戶係原告使用，與丙○無關。
  (八)何正洪管理期間融資宏亞公司之償還款項，無論進出於何人
    帳戶均屬何正洪管理行為所然，其存出之帳戶亦係供原告或
    何正洪使用，與丙○無關，況本項請求之帳戶亦非原告主張
    之11個帳戶之一，併此敘明。
  (九)何正洪管理期間融資於茂其維所償還之安泰蘆洲分行000000
    000000000 帳戶，該帳戶非原告主張請求之11個帳戶，況何
    正洪管理使用帳戶期間所為之款項進出，與丙○均無關涉，
    焉能要求丙○返還，亦有甚者，系爭合庫西門分行、北銀龍
    山分行、安泰土城分行等帳戶均為原告保管使用，此參其所
    提之原證二(六)1 至原證二(六)19等票據影本，其上之筆跡均非
    丙○所書寫，顯見進行該一存提款行為之人並非丙○，則其
    自行委人保管使用帳戶，竟要求丙○負責說明或賠償款項，
    焉合事理？
七、就原告主張90年10月後，丙○接手方濟各會及其轄下機構之
    財務管理期間，由隆遠公司所收受之金額計34,392,101元，
    而侵占或未返還之29,268,342元部分說明如后：
  (一)原告於安泰蘆洲分行00000000000000帳戶，不屬於原告主張
    之11個帳戶，況系爭帳戶之款項分別係匯入大眾銀行板橋分
    行999 帳戶及由劉素琴現金提領，均與被告無關。
  (二)原告於安泰銀行土城分行00000000000000帳戶，原非系爭11
    個帳戶，至其主張餘款轉入丙○合作金庫保險箱乙節，被告
    否認之，該保險箱亦均係由丁○等人進出使用，併此敘明。
  (三)原告於大眾銀行板橋分行000000000000帳戶，為11個帳戶之
    一，惟系爭帳戶之款項原告已自承係轉存入大眾銀行板橋分
    行999 帳戶內，顯與被告無關。
  (四)彰富科技公司安泰銀行蘆洲分行之帳戶，亦係原告主張之11
    個帳戶之一，惟原告亦已自承該帳戶之款項係轉入大眾銀行
    板橋分行999 帳戶內，顯與被告無關。
  (五)彰富科技公司安泰銀行土城分行帳戶，不在原告主張之11個
    帳戶內，被告否認該帳戶與被告有關，況原告主張之款項部
    分進入訴外人李宜聖帳戶，本與被告無關，部分現金提領亦
    非被告所提，果否存入丙○名義之保險箱亦未據證明，而丙○名義之安泰銀行蘆洲分行帳戶係原告使用，均與被告無關
    。
  (六)隆遠公司負責人陳柏志之妻紀美如之玉山銀行佳里分行帳戶
    款項，與原告何干，未據說明，竟可據以要求被告返還款項
    ，況系爭帳戶亦不屬於原告主張之11個帳戶之一，其中之款
    項多為現金提領，均非丙○所提，焉能要求被告償還？至於
    部分款項縱曾轉入丙○設於安泰銀行蘆洲分行之帳戶（被告
    仍否認之），該帳戶亦係原告使用，與被告無關。
  (七)大眾銀行板橋分行999 帳戶，非原告主張之11個帳戶之一，
    況系爭帳戶為大眾銀行所有，如何由丙○保管使用，已容有
    可疑，原告訴請丙○賠償，顯非妥適。
八、至被告丙○於台北地院95年度易字第2508號刑事案件審理期
    日所稱其名下帳戶尚有140 幾萬元美金，並不含原告主張之
    100 萬元美金，且該140 萬元美金之所有權人是方濟各會，
    當時被告丙○是方濟各會之秘書，是受方濟各會之委託辦理
    存款。該款並不是原告交給被告丙○，也不是與何正洪所交
    接之款項，而是原告以方濟各會會長的身分交給被告丙○，
    事發後被告丙○也有多次發函給方濟各會要對帳。且該筆資
    金還被查扣在新加坡德意志銀行。是因為何種原因被扣押的
    被告並不清楚。新加坡德意志銀行只是來函給被告丙○稱不
    再接受丙○的指令。
九、綜上，原告起訴主張為其所有並與被告糾紛之帳戶，其往來
    款項，業經兩造核對清楚，原告見所稱款項已無疑義，竟圖
    為隱匿，故意不向鈞院提出，卻再於本件臨為終結之際，主
    張原非屬其所有之帳戶款項，亦遭被告侵吞，除企圖延滯訴
    訟外，更擬以亂槍打鳥之姿求而突圍，殊不其所訴之事實，
    部分係款項為他人具領、部分匯入銀行專有帳戶或他人帳戶
    、保險箱，部分現金提領而不知所蹤者，原非被告所提領，
    另有部分款項雖入被告名義之帳戶，但各該帳戶原均為原告
    統一使用中，初由劉素琴保管使用，嗣則為丁○保管使用，
    被告目前亦為請求其返還被告之保管物，而與丁○爭訟中，
    丁○於另案中則堅稱系爭保管物與原告甲○○有關，非但拒
    絕返還亦不願提出供被告核對，顯均係原告一手操控所致（
    丁○於該案之委任代理人亦係劉緒倫律師），則原告分明掌
    控一切資訊及款項，竟無端興訟，對被告請求高額之賠償，
    卻至今無法說明其法理依據，核其請求均無理由
十、併為答辯聲明：
  (一)原告之訴駁回。
  (二)如受不利判決願供擔保，請准宣告免為假執行。
肆、原告主張：其於87年1 月間受任為方濟會省會長，依天主教
    法典之規範，對方濟各會所轄方濟中學、黎明中學、佳播公
    司及神職人員名下之財產，有管理權及支配權，其於擔任方
    濟會省會長期間，原將管理支配之資金自89年起陸續交由其
    弟何正洪管理之事實，為被告所不爭執，堪信為真實。惟原
    告主張：其自89年起陸續委交何正洪管理之新臺幣103,804,
    631 元，業經原告指示，由何正洪於90年10月初移交被告丙○管理金額新臺幣108,752,727 元，然其中美金100 萬及新
    臺幣89,398,555元遭丙○侵占未予返還等情，則為被告所否
    認，並以前揭情詞置辯。而按當事人主張有利於己之事實者
    ，就其事實有舉證之責任，民事訴訟法第277 條前段定有明
    文。民事訴訟如係由原告主張權利者，應先由原告負舉證之
    責，若原告先不能舉證，以證實自己主張之事實為真實，則
    被告就其抗辯事實即令不能舉證，或其所舉證據尚有疵累，
    亦應駁回原告之請求（最高法院17年上字第917 號判例要旨
    參照）。又民法第184 條第1 項前段規定侵權行為以故意或
    過失不法侵害他人之權利為成立要件，故主張對造應負侵權
    行為責任者，應就對造之有故意或過失負舉證責任（最高法
    院82年度台上字第267 號判決要旨參照）。次按「主張不當
    得利請求權之原告，係因自己之行為致造成原由其掌控之財
    產發生主體變動，則因該財產變動本於無法律上原因之消極
    事實舉證困難所生之危險自應歸諸原告，始得謂平。是以原
    告對不當得利請求權之成立要件應負舉證責任，亦即原告必
    須證明其與被告間有給付之關係存在，且被告因其給付而受
    有利益以及被告之受益為無法律上之原因，始能獲得勝訴之
    判決（最高法院91年度台上字第1673號裁判要旨參照）。再
    按「主張法律關係存在之當事人，須就該法律關係發生所須
    具備之特別要件，負舉證責任。而委任契約，係以當事人約
    定，一方委託他方處理事務，他方允為處理而成立。查被上
    訴人主張其與上訴人間就系爭補償費之請領權利有委任關係
    存在，既為上訴人所否認，則被上訴人即應就兩造曾約定，
    被上訴人委託上訴人辦理補償費之請領手續，上訴人允為辦
    理之事實，負舉證責任。」（最高法院83年度台上字第2775
    號、78年度台上字第1105號裁判要旨參照）。是本件原告依
    侵權行為、不當得利及委任之法律關係提起本訴，自應由原
    告就其個人與被告丙○間有委任關係存在，及被告2 人有故
    意或過失不法侵害原告權利之行為，及被告有不當得利之情
    事，負舉證之責。茲就原告之各項主張分述如下：
一、就原告主張於90年10月初經其指示而由洪正弘移交被告丙○
    管理金額新臺幣108,752,727 元，計有下列美金100 萬元及
    新台幣25,506,049 元遭丙○侵占未返還部分：
  (一)原告主張其於安泰銀行土城分行00000000000000帳戶，遭丙○挪用未歸還總金額新臺幣（下同）10,061,251元部分，雖
    提出安泰商業銀行存款往來對帳單影本（原證一(一)；見本院
    卷(二)第140 頁）、安泰商業銀行存摺類存款取款憑條影本10
    紙（原證一(一)1 至4 ；見本院卷(二)第141 至149 頁）、訴外
    人丁○製作之保險箱彙整表1 紙（原證一(一)5 ；見本院卷(二)
    第295 至298 頁）為證。惟上開對帳單、取款憑條，僅能證
    明上開原告名下之帳戶，有於該取款憑條所載之時間，提領
    該取款憑條所載之金額。且查上開取款憑條之存戶簽章欄，
    均係蓋用原告之印文，故上開取款憑條並無法用以證明實際
    持原告印章、存摺領款之人為何人，更無法用以證明領款之
    用途、流向為何。至上開保險箱彙整表係依何憑證所製作，
    原告並未提出證明，自不足為證。且被告否認有受原告個人
    委託管理上開帳戶，亦否認有保管上開帳戶之存摺、印章。
    原告既未能舉證證明有交付存摺、印章並委任丙○管理上開
    帳戶，則其主張，上開帳戶遭丙○領款11,021元、15,000元
    未予返還、遭丙○囑訴外人丁○分別提領145 萬元、145 萬
    元、110 萬元、100 萬元、125 萬元、148 萬元、130 萬元
    、1,005,230 元，轉置於訴外人董澐於華南商業銀行之保險
    箱，合計10,061,251元未予返還，自不足採。
  (二)原告主張其於大眾銀行板橋分行000000000000帳戶遭丙○挪
    用未歸還總金額15,444,798元部分，雖提出大眾銀行歷史交
    易資料（存摺）影本2 紙（原證一(二)；見本院卷(二)第150 至
    151 頁）、大眾銀行活期性存款取款憑條影本24紙（原證一
    (二)1 至3 ；見本院卷(二)第152 至162 頁）、訴外人丁○製作
    之基金贖回帳戶表、保險箱彙整表各1 紙（原證一(二)4 、原
    證一(一)5 ；見本院卷(二)第299 至304 頁、第295 至298 頁）
    為證。惟上開交易資料、取款憑條，僅能證明原告名下之上
    開帳戶，有於該取款憑條所載之時間，提領該取款憑條所載
    之金額。且查上開取款憑條之存戶簽章欄，均係蓋用原告之
    印文，故上開證據，並無法用以證明實際持原告印章、存摺
    領款之人為何人，更無法用以證明領款之用途、流向為何。
    至上開基金贖回帳戶表、保險箱彙整表係依何憑證所製作，
    原告並未提出證明，自不足為證。且被告否認有受原告個人
    委託管理該帳戶，亦否認有保管上開帳戶之存摺、印章，原
    告既未能舉證證明有交付上開帳戶之存摺、印章並委任丙○
    管理上開帳戶，則其主張，上開帳戶或遭丙○多次提領現金
    ，部分轉存訴外人丁○於大眾銀行帳戶、部分轉存於丙○於
    大眾銀行帳戶；或遭丙○囑訴外人丁○多次提領現金，轉置
    於訴外人董澐於華南商業銀行之保險箱，合計遭提領未予返
    還之金額15,444,798元，自不足採。
  (三)原告主張其於新加坡瑞士銀行UBS/Peter Ho Co Ltd 帳戶，
    於93年6 月28日，丙○將管理上開帳內匯至100 萬美元入新
    加坡德意志銀行丙○個人帳內管理，未予返還一節，雖提出
    新加坡瑞士銀行UBS/Peter Ho Co Ltd 帳戶交易明細表影本
    1 紙（原證一(三)；見本院卷(二)第163 頁）、原告所書立之93
    年6 月21日傳真申請書影本1 紙（原證一(三)1 ；見本院卷(二)
    第164 頁）為證。惟上開傳真申請書為原告所書立發出，此
    為原告所自承，其受文者為新加坡瑞士銀行，內容為原告指
    示新加坡瑞士銀行承辦人員，自原告於該行帳號135838號帳
    戶轉帳美金60萬元至原告於該行帳號139916號帳戶後，再自
    帳號139916帳戶轉帳美金100 萬元至德意志銀行「TungJung
    」之帳戶。而上開交易明細表，則為原告於新加坡瑞士銀行
    帳號139916帳戶自93年6 月1 日起至同年月30日止之交易明
    細，其上載有上開帳戶於93年6 月28日存入60萬元美金，同
    日匯出100 萬元美金予「Tung Jung 」。是由上開證物可證
    明，上開匯款行為（匯入美金60萬元、匯出美金100 萬元）
    ，均係原告自行指示新加坡瑞士銀行所為，而非原告委任被
    告丙○所為，其等間就此並無委任關係存在，丙○亦無侵權
    行為可言。且原告係因自己之行為致造成原由其掌控之財產
    發生主體變動，則依前開最高法院裁判要旨，自應由原告證
    明其上開100 萬美元匯入之「Tung Jung 」帳戶為被告丙○
    個人之帳戶，及丙○有因其給付而受有利益，並證明丙○之
    受益為無法律上之原因。惟原告皆未能舉證證明之，是原告
    依侵權行為、不當得利、委任之法律關係，請求被告丙○給
    付美金100 萬元，即屬無據。至原告另以：被告丙○於台灣
    台北地方法院95年度易字第2508號刑事案件審理時，證稱其
    經手的錢已經超過8 千多萬元其名下的帳戶還有140 幾萬美
    金等語，並提出上開刑事案件之96年11月22日、97年3 月19
    日審判筆錄影本各1 份為證（原證74、原證75）。惟被告辯
    稱：被告丙○於上開刑事案件審理中所稱其名下帳戶尚有14
    0 幾萬元美金，該資金之所有權人是方濟各會，當時丙○是
    方濟各會之秘書，是受方濟各會之委託辦理存款的，並不是
    原告交給被告丙○，也不是與何正洪所交接之款項，且該筆
    資金還被查扣在新加坡德意志銀行，是因為何種原因被扣押
    的被告並不清楚。新加坡德意志銀行只是來函給丙○稱不再
    接受丙○的指令，上開140 萬元美金並未包含原告主張之10
    0 萬元美金等語。是被告丙○於上開刑事案件之證詞，尚不
    足證明與原告上開主張之100 萬元美金有關。
二、就原告主張：何正洪受原告之託，於89年至90年9 月間管理
    方濟各會及其下轄機構之款項，由隆遠公司交付何正洪之金
    額新臺幣（下同）67,845,922元，其中遭被告丙○侵占或未
    予返還之金額34,624,162 元部分：
  (一)原告主張，其於安泰銀行蘆洲分行00000000000000帳戶，遭
    丙○挪用下列金額合計458 萬元用未歸還部分：
  1.原告主張其前開帳戶於90年5 月22日代墊50萬元匯至玉山銀
    行敦南分行丙○帳戶內付教案研發費一節，雖提出安泰銀行
    匯款委託書（證明聯）影本1 紙為證（原證二(一)1 ；見本院
    卷(二)第167 頁），並為被告丙○所不爭執，堪信為真實。惟
    丙○否認有將該款侵占入己之情事，並辯稱該款係代支付給
    教案研發之外籍老師，此為原告所明知，並已多次使用教案
    於黎明中學、方濟中學等語。是原告既主張其將50萬元匯入
    丙○上開帳戶係為支付教案研發費之用，與丙○上開所辯並
    無不符，則丙○自無侵權行為、不當得利可言。且原告未能
    舉證證明其個人就上開事務與丙○間有委任關係存在，因此
    原告依民法第184 、179 、541 、544 條規定，主張丙○應
    給付原告50萬元，即乏依據。
  2.原告主張其前開帳戶於90年8 月29日申請開具1 紙受款人為
    台中市市政府消防局之台支12萬元押標金支票，於90年10月
    ，該紙票據回存交付丙○管理，其並存入丙○於安泰銀行蘆
    洲分行00000000000000帳號兌現，未予返還；另其前開帳戶
    於90年9 月5 日開具1 紙受款人為內政部消防署之台支80萬
    元押標金支票，於90年10月該紙票據回存交付丙○管理，其
    並存入丙○安泰銀行蘆洲分行00000000000000帳號兌現，亦
    未予返還一節，業據提出上開支票影本2 紙為證（原證二(一)
    2 、原證二(一)3 ；見本院卷(二)第168 、169 頁），被告丙○
    對上開2 紙支票之真正並不爭執，而查上開2 紙支票正面確
    實分別載有受款人台中市消防局、內政部消防署，背面則分
    別有台中市消防局、內政部消防署背書，及均蓋有丙○之印
    文，並皆記載存入丙○帳號00000000000000帳戶。雖被告丙○辯稱：上開2 紙支票其並不知何人存入其帳戶，其於安泰
    銀行蘆洲分行帳號00000000000000之帳戶係提供予原告使用
    ，其並未保管該帳戶之存摺、印章等語。然被告丙○就其上
    開所辯，並未能舉證證明。且縱使其所辯為真，則其受領該
    款即屬無法律上之原因，致原告受有損害，故原告依不當得
    利之法律關係，請求被告丙○返還92萬元（12萬+ 80萬=92
    萬），即屬有據，應予准許。至原告此部分另依侵權行為、
    民法第541 、544 條委任之規定為請求，則未能舉證證明該
    2 紙支票存入丙○個人帳戶係丙○因故意或過失不法所為，
    及原告個人與丙○間就此有委任關係存在，是原告並依民法
    第184 、54 1、544 條規定為請求，則無理由。
  3.原告主張其前開帳戶於90年10月9 日由訴外人劉素琴辦理台
    支316 萬元，於90年10月12日該紙票據存入台北國際商業銀
    行西門分行丙○0000000000000 帳號帳戶未予返還一節，業
    據提出安泰銀行本行支票申請書影本、上開支票影本各1 紙
    為證（原證二(一)4 ；見本院卷(二)第170 、171 頁），被告丙○對上開申請書及支票之真正並不爭執，而查上開支票背面
    確蓋有丙○之印文，並記載存入丙○帳號0000000000000 帳
    戶。雖被告丙○辯稱：其於台北國際商業銀行西門分行帳號
    00000000000000之帳戶應係提供予原告使用，其並未保管該
    帳戶之存摺、印章等語。然丙○就其上開所辯，並未能舉證
    證明。且縱使其所辯為真，則其受領該款，即屬無法律上之
    原因，致原告受有損害，故原告依不當得利之法律關係請求
    被告丙○返還316 萬元，即非無據，應予准許。至原告此部
    分另依侵權行為、民法第541 、544 條委任之規定為請求，
    則未能舉證證明上開支票存入丙○個人帳戶係丙○因故意或
    過失不法所為，及原告個人與丙○間就此有委任關係存在，
    是原告並依民法第184 、541 、544 條規定為請求，則無理
    由。
  (二)原告主張：訴外人何正洪於大眾銀行板橋分行000000000000
    帳號帳戶，遭丙○挪用未歸還總金額17,039,514元部分：
  1.原告主張上開帳戶於90年10月8 日經訴外人何正洪向大眾銀
    行板橋分行申請本行支票1,303,000 元，受款人為原告，該
    支票於90年10月12日存入被告丙○於台北國際商銀西門分行
    0000000000000 帳號帳戶內一節，雖據提出活期性存款取款
    憑條、大眾銀行簽發本行支票申請書代收入傳票、上開支票
    影本各1 紙為證（原證二(二)1 ；見本院卷(二)第175 、176 頁
    ），並為被告丙○所不爭執，堪信為真實。惟丙○否認有挪
    用上開款項，辯稱：何正洪並未將上開大眾銀行板橋分行之
    帳戶交其管理，其上開於台北國際商銀西門分行之帳戶則係
    提供予原告使用，且上開款項係於91年1 月2 日進大眾銀行
    99 9帳戶等語。而查上開支票記載受款人為原告，背面並有
    原告背書之印文，及丙○之簽名，與提示人帳號「00000000
    00000 」之記載，故由該支票之記載形式觀之，該支票乃經
    原告背書轉讓予丙○，則丙○基於原告之轉讓，以票據權利
    人之身分提示該紙支票，即非無法律上原因。且原告未能舉
    證證明該支票係因丙○故意或過失不法提示致侵害原告權利
    ，亦未能證明該支票係丙○受原告個人之委託所提示（該票
    據背面之背書並未記載係委任取款背書），則原告依民法第
    184 、179 、541 、544 條規定，請求丙○給付1,303,000
    元，即屬無據。
  2.原告主張：何正洪上開大眾銀行板橋分行之帳戶為被告丙○
    管理，上開帳戶有餘額237 元，未予返還，另上開帳戶多次
    經被告丙○囑訴外人劉素琴提現，或轉存於丙○管理之大眾
    銀行板橋分行999 專戶後去向不明，或存入丙○管理之易士
    達公司帳內，或存於丙○大眾銀行板橋分行帳戶內，未予返
    還，或由丙○自行提現，轉置於丙○於合作金庫銀行之保險
    箱內，未予返還。或自德利歐洲債券基金贖回之金錢，經提
    提現借款匯至向邦公司，然向邦公司還款轉匯至新加坡加拿
    大帝國銀行Golden FamilyEnterprises Co., L td公司丙○
    帳內，未予返還，合計共15,736,514元（237+1,314,887+1,
    080,823+1,219,177+78萬+145萬+140萬+100萬+1,233,000+2
    00萬+200萬+200萬+255,390 +3,000=15,736,514）未予歸還
    等語，雖提出訴外人劉素琴製作之帳冊影本1 份為證（原證
    二(二)8 ；見本院卷(二)第305 至34 6頁））。惟按帳冊之登載
    ，應根據記帳憑證，記帳憑證之製作，則應根據原始憑證；
    然原告僅提出上開帳冊，卻無法提出任何原始憑證及記帳憑
    證，是自無法證明上開帳冊記載內容為真實，則該帳冊即無
    法作為被告丙○有挪用上開款項之證明。另按信託行為之受
    託人在法律上為所有人，其就受託財產所為之一切處分行為
    完全有效，在受託人未將受託財產移還轉信託人以前，不能
    謂該財產為信託人所有。是原告雖主張：方濟各會為追討丙○未歸還之金錢或其他財產，已出具授權書，授權原告得以
    方濟各會利益提起本件訴訟，並提出授權書一份（見本院卷
    (一)第64頁）為證。惟代理行為，代理人非以本人之名義為之
    者，不得成立。而上開授權書亦載明：「茲授權被授權人（
    即原告）代理本人（即方濟各會）向丙○追討本人所有之金
    錢、文件或其他財產，必要時並得為本人利益提起訴訟、進
    行保全程序及強制執行。」是方濟各會僅係授與代理權予原
    告，原告雖有代理權，其為法律行為仍應以本人名義為之，
    而非得以自己之名義為之。矧上開大眾銀行板橋分行000000
    000000帳戶為訴外人何正洪之帳戶，並非原告之帳戶，其內
    款項之來源，不論是否為原告或方濟各會或其他第三人基於
    信託、委任或其他原因關係轉入何正洪名下，該帳戶內存款
    之法律上所有人應為何正洪，而非原告，故該帳戶內之款項
    縱確實有遭丙○挪用未歸還，其受有損害而得請求返還或賠
    償者，亦非原告或方濟各會。因此，原告依侵權行為、不當
    得利、委任之法律關係，主張上開何正洪帳戶內之款項遭被
    告丙○挪用未予歸還，請求被告丙○給付15,736,514元，即
    屬無據。
  (三)原告主張：訴外人何正洪於安泰銀行蘆洲分行000000000000
    0 號帳戶，於90年10月11日經何正洪開具1 紙受款人為原告
    之面額40萬元台支支票，於90年10月11日存入被告丙○於安
    泰銀行蘆洲分行00000000000000帳號兌現一節，雖提出上開
    支票影本1 紙為證（原證二(三)1 ；見本院卷(二)第185 頁），
    並為被告丙○所不爭執，堪信為真實。惟丙○否認有挪用上
    開款項，辯稱：何正洪並未將上開安泰銀行蘆洲分行000000
    0000000 號之帳戶交其管理，其上開00000000000000帳號之
    帳戶則係提供予原告使用，且上開款項後係匯入大眾銀行99
    9 帳戶等語。而查上開支票記載受款人為原告，背面並有原
    告背書之簽名，及提示帳號之記載，故由該支票之記載形式
    觀之，該支票乃經原告背書轉讓予丙○，則丙○基於原告之
    轉讓，以票據權利人之身分提示該紙支票，即非無法律上原
    因。且原告未能舉證證明該支票係因丙○故意或過失不法提
    示致侵害原告權利，亦未能證明該支票係丙○受原告個人之
    委託所提示（該票據背面之背書並未記載係委任取款背書）
    ，則原告依民法第184 、179 、541 、544 條規定，請求丙○給付40萬元，即屬無據。
  (四)原告主張：訴外人何正洪於花蓮企銀新店分行之帳戶，於91
    年1 月17日經何正洪開具1 紙面額604,970 元之本行支票，
    及另紙面額96,000元之本行支票，其資金源自隆遠公司，上
    開2 紙支票於91年1 月17日存入丙○於台北國際商銀000000
    0000000 帳號帳戶兌現未予返還，合計遭丙○挪用700,970
    元一節，僅提出1 紙所謂上開帳戶之交易明細表影本（原證
    二(四)；見本院卷(二)第186 頁）為證，惟丙○否認上開2 紙支
    票係存入其名下之帳戶。而查：原告所提上開明細表上，並
    未有任何製作名義人之記載，形式上無法看出係花蓮企銀新
    店分行所製作，且其上僅載有「91/01/17本行票700,970 」
    ，故並無法證明原告上開主張為真。再者，原告既主張上開
    花蓮企銀新店分行之帳戶為訴外人何正洪之帳戶，並非原告
    之帳戶，則不論其內款項來源為何，該帳戶內存款之法律上
    所有人應為何正洪，而非原告。故該帳戶內之款項縱有遭挪
    用未歸還，其受有損害而得請求返還或賠償者，亦非原告。
    因此，原告依侵權行為、不當得利、委任之法律關係，主張
    上開何正洪帳戶內之款項遭被告丙○挪用未予歸還，請求被
    告丙○給付700,970 元，即屬無據。
  (五)原告主張：訴外人何正洪管理期間，前開帳戶於90年10月11
    日宏亞公司融資償還開具公司票面額160 萬元與26萬元各1
    紙票據，其資金源自隆遠公司，於90年12月7 日丙○將上開
    26萬元票據存入於合作金庫丙○0000000000000 帳戶，與於
    91年3 月29日將上開160 萬元票據存入台北國際商銀西門分
    行丙○0000000000000 帳號兌現，未予返還一節，僅提出台
    北銀行代收票據彙總單影本1 紙（原證二(五)1 ；見本院卷(二)
    第187 頁）為證。惟丙○否認有挪用上開款項之情事，辯稱
    ：何正洪管理期間，融資宏亞公司之償還款項，無論進出於
    何人帳戶，均屬何正洪管理行為所然，其存出之帳戶亦係供
    原告或何正洪使用，與被告無關等語。而查：依上開彙總單
    之記載，僅能證明有一紙面額160 萬元，票期91年3 月31日
    之支票於未到期前之91年3 月29日存入被告丙○於台北銀行
    0000000 帳號之帳戶託收，與原告上開主張已有不符。且原
    告既稱該情事係發生於訴外人何正洪管理期間，又未舉證證
    明上開2 紙票據係被告丙○受原告委託或擅自存入其個人帳
    戶內，則應推認係何正洪所託收存入，自非無法律上因而存
    入丙○之帳戶。且上開花蓮企銀新店分行之帳戶為何正洪之
    帳戶，並非原告之帳戶，則不論其內款項來源為何，該帳戶
    內存款之法律上所有人應為何正洪，而非原告。故該帳戶內
    之款項縱有遭挪用未歸還，其受有損害而得請求返還或賠償
    者，亦非原告。因此，原告依侵權行為、不當得利、委任之
    法律關係，主張上開何正洪帳戶內之款項遭被告丙○挪用未
    予歸還，請求被告丙○給付186 萬元（160 萬+26 萬=186萬
    ），即屬無據。
  (六)原告主張：訴外人何正洪管理期間，融資於訴外人茂其維所
    償還於安泰銀行蘆洲分行000000000000000 支票戶，自90年
    10月31日起至92年7 月11日止，共開立19紙票據，面額合計
    8,473,678 元，均存入丙○之銀行帳戶遭挪用未歸還一節，
    雖提出支票影本19紙為證（原證二(六)1 至19；見本院卷(二)第
    190 至210 頁）。惟查：上開支票上之發票人均為茂其維興
    業有限公司，付款行為安泰商業銀行蘆洲分行，票據背面均
    有被告丙○之印文或簽名，並記載帳號。然丙○否認上開支
    票上其之印文、簽名為真正，亦否認支票背面之帳號為其所
    記載，原告復未能舉證證明上開支票係經被告丙○背書提示
    存入丙○個人之帳戶，其主張自不足採。再者，經查上開支
    票其中票號BL0000000 號、面額109,000 元之支票正面（見
    本院卷(二)第192 頁），記載受款人為丙○，並記載禁止背書
    轉讓，故由該紙支票形式觀之，乃係發票人茂其維興業有限
    公司簽發交予受款人丙○，即丙○為該支票之票據權利人，
    故縱該票款確係存入丙○之銀行帳戶，丙○亦無侵權行為或
    不當得利可言，且原告亦未能說明並舉證證明何以上開茂其
    維興業有限公司簽發之支票存入丙○帳戶內，係使原告受有
    損害，或侵害原告何權利。是原告上開證據既無法證明丙○
    有故意或過失不法侵害原告權利之行為，亦無法證明丙○為
    無法律上之原因而受利益，及上開支票係丙○受原告之委任
    所提示及挪用，則原告依民法第184 、179 、541 、544 條
    規定，請求丙○給付8, 473,678元，即屬無據。
  (七)原告主張：訴外人何正洪管理期間，融資茂其維所償還於安
    泰銀行蘆洲分行00000000000000活儲帳戶，於90年12月4 日
    被告丙○囑訴外人劉素琴於安泰銀行南門分行提現150 萬元
    ，轉存於丙○管理之大眾銀行板橋分行999 專戶，其後未交
    待去向。另於90年12月11日丙○囑託劉素琴於安泰銀行和平
    分行提現7 萬元，轉存於丙○合作金庫0000000000000 帳號
    帳戶，合計157 萬元遭挪用未予返還一節，雖提出安泰銀行
    存摺類存款取款憑條影本2 紙為證（原證二(七)1 至2 ；見本
    院卷(二)第212 、213 頁）。惟被告丙○否認上開款項為其所
    領取，亦否認大眾銀行板橋分行999 專戶為其所管理。而查
    ：上開取款憑條簽章欄上均蓋有茂其維興業有限公司之印文
    ，故上開取款憑條至多僅能證明茂其維興業有限公司有出具
    取款憑條領取該公司於上開安泰銀行蘆洲分行活儲帳戶之存
    款，並無法證明該款項領出後之流向為何，亦無法證明該款
    項係由丙○囑劉素琴領取後挪用。且「大眾銀行板橋分行99
    9 專戶」並非原告個人之帳戶，原告並自承：「大眾銀行板
    橋分行999 專戶」係大眾銀行為暫管客戶款項之保管帳戶，
    此帳戶是銀行內部的帳戶，是銀行客戶的共用的帳戶，不是
    專為保管原告款項的帳戶（見本院卷(二)；97年10月13日言詞
    辯論筆錄）。是茂其維興業有限公司帳戶領取之上開存款縱
    確有轉存入大眾銀行板橋分行999 專戶內，亦不能因而推認
    該款項係遭丙○挪用。再者，上開安泰銀行蘆洲分行帳戶為
    茂其維興業有限公司之帳戶，並非原告之帳戶，則不論其內
    款項來源為何，該帳戶內存款之法律上所有人均非原告，故
    該帳戶內之款項縱確實有遭丙○挪用未歸還，其受有損害而
    得請求返還或賠償者，亦非原告。因此，原告依侵權行為、
    不當得利、委任之法律關係，主張上開茂其維興業有限公司
    帳戶內之款項遭被告丙○挪用未予歸還，請求被告丙○給付
    157萬元，即屬無據。
三、就原告主張：90年10月以後，丙○接手方濟各會及其下機構
    之財務管理期間，由隆遠公司所收受之金額計34,392,101元
    ，其中29,268,342 元遭丙○侵占或未予返還部分：
  (一)原告主張：其於安泰銀行蘆洲分行00000000000000帳戶，遭
    丙○挪用未歸還金額共計9,342,109元部分：
  1.原告主張上開原告帳戶經丙○囑訴外人劉素琴7 次提領現款
    ，合計687 萬元（125 萬+100萬+70 萬+80 萬+100萬+140萬
    +72 萬=687萬），轉存至丙○管理之大眾銀行板橋分行999
    專戶未返還一節，雖提出安泰銀行存摺類存款取款憑條影本
    7 紙為證（原證三(一)1 ；見本院卷(二)第214 至220 頁）。惟
    上開證據，僅能證明原告名下之上開帳戶有於該取款憑條所
    載之時間，提領該取款憑條所載之金額。且查上開取款憑條
    之存戶簽章欄，均係蓋用原告之印文，故上開證據，並無法
    用以證明實際持原告印章、存摺領款之人為何人，更無法用
    以證明領款之用途、流向為何。且被告丙○否認有受原告個
    人委託管理原告上開安泰銀行蘆洲分行帳戶及大眾銀行板橋
    分行999 專戶，亦否認有保管上開帳戶之存摺、印章，及囑
    託劉素琴領款。原告既未能舉證證明交付上開帳戶之存摺、
    印章並委任丙○管理上開帳戶，且上開款項領出後，依原告
    主張如係存入大眾銀行板橋分行999 專戶，則丙○如何挪用
    未予返還，原告亦未具體說明及舉證，是其主張其上開安泰
    銀行蘆洲分行之帳戶遭丙○挪用計687 萬元未予返還，自不
    足採。
  2.原告主張其上開帳戶於90年12月14日提現4,609 元轉存丙○
    安泰銀行蘆洲分行00000000000000帳戶未予返還一節，未提
    出證據為證明，不足採信。
  3.原告主張其上開帳戶由丙○分別於91年1 月4 日、91年1 月
    8 日提現60萬元、50萬元轉存於劉素琴大眾銀行板橋分行帳
    戶後轉交丙○，未予返還一節，雖提出安泰銀行存摺類存款
    取款憑條影本2 紙為證（原證三(一)3 ；見本院卷(二)第221 至
    222 頁）。惟上開證據，僅能證明原告名下之上開帳戶有於
    該取款憑條所載之時間，提領該取款憑條所載之金額。且查
    上開取款憑條之存戶簽章欄，均係蓋用原告之印文，故上開
    證據，並無法用以證明實際持原告印章、存摺領款之人為何
    人，更無法用以證明領款之用途、流向為何。且被告丙○否
    認有受原告個人委託管理原告上開安泰銀行蘆洲分行帳戶，
    亦否認有保管上開帳戶之存摺、印章。原告既未能舉證證明
    有交付上開帳戶之存摺、印章並委任丙○管理上開帳戶。是
    原告主張其於安泰銀行蘆洲分行帳戶之款項遭丙○領取挪用
    上開110 萬元（60萬+50 萬=110萬）未予返還，而受有損害
    ，未能舉證以實其說，自不足採。
  4.原告主張其上開帳戶於91年1 月10日、91年1 月15日由丙○
    分別提現匯入盤石公司1,167,500 元、20萬元。90年4 月12
    日盤石公司返還150 萬元存於丙○大眾銀行板橋分行帳戶內
    未予返還一節，僅提出安泰銀行存摺類存款取款憑條影本1
    紙（取款金額1,167,500 元）及安泰銀行匯款委託書影本1
    紙（匯款金額1,167,500 元）為證（原證三(一)4 ；見本院卷
    (二)第223 、224 頁）。惟上開證據僅能證明原告名下之上開
    帳戶有於該取款憑條所載之時間，提領1,167,500 元，及匯
    出1,167,500 元。而上開匯款委託書所載之匯款人並非丙○
    ，且原告就其主張91年1 月15日匯款20萬元予盤石公司，及
    盤石公司於90年4 月12日返還150 萬元予原告，遭存入丙○
    於大眾銀行板橋分行帳戶等情，並未提出證據證明。是原告
    主張此部分遭丙○挪用上開150 萬元未予返還，即不足採。
  (二)原告主張：其於安泰銀行土城分行00000000000000號帳戶，
    於91年9 月20日提領現款72萬元，轉置於丙○合作金庫銀行
    保險箱內，遭丙○挪用未歸還一節，雖提出安泰銀行存摺類
    存款取款憑條影本1 紙為證（原證三(二)1 ；見本院卷(二)第22
    6 頁）。惟上開證據，僅能證明原告名下之上開帳戶有於該
    取款憑條所載之時間，提領該取款憑條所載之金額。且查上
    開取款憑條之存戶簽章欄，係蓋用原告之印文，故上開證據
    ，並無法用以證明實際持原告印章、存摺領款之人為何人，
    更無法用以證明領款之用途、流向為何。且被告丙○否認有
    受原告個人委託管理原告上開安泰銀行土城分行之帳戶，亦
    否認有保管上開帳戶之存摺、印章，及領取該款置於其個人
    之保險箱內。原告既未能舉證證明有交付其上開帳戶之存摺
    、印章並委任丙○管理上開帳戶，亦未能證明上開款項係遭
    丙○領出並存放於丙○之保險箱。是其主張其上開帳戶遭丙○挪用上開72萬元未予返還，自不足採。
  (三)原告主張其於大眾銀行板橋分行000000000000號帳戶，於90
    年10月22日訴外人何正洪開具花蓮企銀本行支票1 紙，面額
    2,856,000 元，於90年12月4 日、90年12月5 日、90年12月
    13日丙○囑訴外人劉素琴分別提現98萬元、102 萬元、100
    萬元轉存於大眾銀行板橋分行999 專戶一節，雖提出大眾商
    業銀行活期性存款取款憑條影本2 紙為證（原證三(三)1 ；見
    本院卷(二)第230 頁）。惟上開取款憑條所載90年12月5 日之
    取款金額為102 萬元、90年12月13日之取款金額為1,028,03
    1 元，與原告上開主張已不盡相符。且上開證據，僅能證明
    原告名下之上開帳戶有於該取款憑條所載之時間，提領該取
    款憑條所載之金額。又上開取款憑條之存戶簽章欄，係蓋用
    原告之印文，故上開證據，並無法用以證明實際持原告印章
    、存摺領款之人為何人，更無法用以證明領款之用途、流向
    為何。矧被告丙○否認有受原告個人委託管理原告上開大眾
    銀行板橋分行帳戶及大眾銀行999 專戶，亦否認有保管上開
    帳戶之存摺、印章，及囑託劉素琴領取該款。原告既未能舉
    證證明有交付上開帳戶之存摺、印章，委任丙○管理上開帳
    戶，且上開款項領出後，如係存入大眾銀行板橋分行999 專
    戶，則丙○如何挪用未予返還，原告亦未具體說明及舉證，
    是原告主張其上開大眾銀行板橋分行之帳戶遭丙○挪用上開
    300 萬元（98萬+102萬+100萬=300萬）未予返還，自不足採
    。
  (四)原告主張：訴外人彰富科技有限公司於安泰銀行蘆洲分行帳
    戶內之資金來自訴外人隆遠公司，遭被告丙○囑託訴外人劉
    素琴於90年11月12日、90年11月29日、90年12月27日分別提
    現75萬元、100 萬元、130 萬元，轉存於大眾銀行板橋分行
    999 專戶，合計305 萬元遭丙○挪用未予返還一節，僅提出
    安泰銀行存摺類存款取款憑條影本2 紙為證（原證三(四)1；
    見本院卷(二)第233 、234 頁）。惟被告丙○否認有提領上開
    款項，亦否認大眾銀行板橋分行999 專戶為其所管理。而查
    上開安泰銀行蘆洲分行之帳戶為訴外人彰富科技有限公司之
    帳戶，並非原告之帳戶，是其內款項不論來源為何，該帳戶
    內存款之法律上所有人應為彰富科技有限公司，而非原告，
    故該帳戶內之款項縱確實遭挪用未歸還，其受有損害者亦非
    原告。矧原告所提上開取款憑條2 紙，僅能證明該帳戶於90
    年11月12日、90年12月27日有領取現款75萬元、130 萬元，
    並無法證明該款項係何人持彰富科技有限公司之印章、存摺
    所提領，亦無法證明領款之用途、流向。因此，原告依侵權
    行為、不當得利之法律關係，主張上開彰富科技有限公司帳
    戶內之款項遭被告丙○挪用305 萬元未予歸還，致其受有損
    害，請求被告丙○返還，即屬無據。另原告亦未能舉證證明
    其個人就上開事務與丙○間有委任關係存在，則其並依民法
    第541 、544 條規定，請求丙○給付305 萬元，亦屬無據。
  (五)原告主張：訴外人彰富科技有限公司於安泰銀行土城分行之
    帳戶資金來自訴外人隆遠公司，該帳戶遭被告丙○提領現款
    6 次，合計總金額4,308,420 元（80萬+78 萬+137萬+100萬
    +358,300+120=4,308,420），其中158 萬元轉置於丙○合作
    金庫保險箱內，其中137 萬元轉存於丙○安泰銀行蘆洲分行
    00000000000000帳戶，其中100 萬元匯入方濟全人股份有限
    公司籌備處，再轉存於安泰銀行土城分行丙○妹夫李宜聖帳
    內，均遭丙○挪用未予返還一節，僅提出安泰銀行存摺類存
    款取款憑條影本5 紙為證（原證三(五)1 至4 ；見本院卷(二)第
    23 6至239 頁）。惟被告丙○否認有提領上開款項，亦否認
    彰富科技有限公司上開安泰銀行土城分行之帳戶為其所管理
    。而查上開安泰銀行土城分行之帳戶為訴外人彰富科技有限
    公司之帳戶，並非原告之帳戶，是其內款項不論來源為何，
    該帳戶內存款之法律上所有人應為彰富科技有限公司，而非
    原告，故該帳戶內之款項縱確實遭挪用未歸還，其受有損害
    者亦非原告。矧原告所提上開取款憑條4 紙，僅能證明該帳
    戶於其上所載領款日期有領取其上所載金額之現款，並無法
    證明該款項係何人持彰富科技有限公司之印章、存摺所提領
    ，亦無法證明領款之用途、流向。因此，原告依侵權行為、
    不當得利之法律關係，主張上開彰富科技有限公司帳戶內之
    款項遭被告丙○挪用4,308,420 元未予歸還，致其受有損害
    ，請求被告丙○返還，即屬無據。另原告亦未能舉證證明其
    個人就上開事務與丙○間有委任關係存在，則其並依民法第
    541 、544 條規定，請求丙○給付4,308,420 元，亦屬無據
    。
  (六)原告主張：訴外人隆遠公司負責人陳柏志之妻紀美如於玉山
    銀行佳里分行0000000000000 帳戶，遭被告丙○提領現款10
    次，合計821,000 元遭丙○挪用未予返還一節，為被告丙○
    所否認，並辯稱：上開帳戶非其所管理，其亦未自該帳戶領
    款挪用未歸還等語。而查上開玉山銀行佳里分行之帳戶為訴
    外人紀美如之帳戶，並非原告之帳戶，是其內款項不論來源
    為何，該帳戶內存款之法律上所有人應為紀美如，而非原告
    ，故該帳戶內之款項縱確實遭挪用未歸還，其受有損害者亦
    非原告。矧原告就此部分主張，僅提出玉山銀行存摺影本3
    頁為證（原證三(六)；見本院卷(二)第240 至241 頁）。惟該存
    摺影本並無法看出係何人之帳戶存摺，亦無法用以證明其上
    所載提款紀錄係由何人所提領，及提領之原因、流向。因此
    ，原告依侵權行為、不當得利之法律關係，主張上開紀美如
    帳戶內之款項遭被告丙○挪用821,000 元未予歸還，致其受
    有損害，請求被告丙○返還，即屬無據。另原告亦未能舉證
    證明其個人就上開事務與丙○間有委任關係存在，則其並依
    民法541 、544 條規定請求丙○給付821,000 元，亦屬無據
    。
  (七)原告主張：大眾銀行板橋分行999 專戶，於90年11月8 日存
    於該帳戶兌現15萬元支票1紙，再經提現換匯借款給MedTecs
    ，另於90年12月8 日該帳戶兌現15萬元支票1 紙，再經提現
    換匯匯至大眾OBU Golden Family Enterprises Co., Ltd丙○帳內一節，未提出任何證據為證明。原告另主張：上開帳
    戶於90年12月7 日存於該帳戶兌現之20萬元支票1 紙，再經
    提現換匯匯至大眾OBU Golden Family Enterprises Co.,Lt
    d 丙○帳內，另於90年12月8 日存於該帳戶兌現之137, 813
    元支票1 紙，再經提現換匯匯至大眾OBU Golden FamilyEnt
    erprises Co., Ltd 丙○帳內一節，雖提出大眾銀行板橋分
    公司95年9 月8 日板橋發字第190 號函影本及該函所附傳票
    影本為證（原證三(七)1 至2 ；見本院卷(二)第242 至243 頁）
    。惟上開函文之內容為大眾銀行板橋分行回覆台灣台北地方
    法院檢察署稱：關於票號AS0000000 、發票日期90年12月7
    日、面額20萬元、付款人台灣中小企業銀行大安分行之支票
    ，是OBU 客戶委由該分行先掛（其他應付款）交換，之後匯
    入其OBU 戶頭（Golden Family Enterprises Co.,Ltd.）等
    語。依該函文內容，並無法看出所謂OBU 之客戶為何人。縱
    使該客戶為被告丙○，惟原告並未先主張及舉證證明上開支
    票之票據權利人為何人？何以上開4 紙支票存於大眾銀行板
    橋分行999 專戶再提領或匯出款項即可認係遭被告丙○挪用
    ？且「大眾銀行板橋分行999 專戶」並非原告個人之帳戶，
    而為大眾銀行內部之帳戶，已如前述。是上開支票縱確有存
    入大眾銀行板橋分行999 專戶內，再領出或匯出，亦不能因
    而認係原告受有損害。因此，原告上開證據，並無法證明原
    告與丙○間有委任關係存在，或丙○有何故意或過失不法侵
    害原告權利致原告受損之情事，亦無法證明原告與丙○間有
    給付關係，及丙○係無法律上之原因而受利益。故原告依民
    法第184 、179 、541 、544 條規定，請求丙○給付上開款
    項合計637,813 元（15 萬+15 萬+20 萬+137,813=637 ,813
    ），即屬無據。
四、就原告主張：被告丙○以原告名下財產供其夫即被告戊○○
    私人花用之款項，共約4,962,764 元部分，原告雖提出訴外
    人丁○製作之帳目影本1 份為證（原證九；見本院卷(一)第19
    至26頁），惟原告自承該帳目僅係流水帳，且自承無法提出
    該帳目之任何憑證等語（見本院卷(二)；97年10月13日言詞辯
    論筆錄）。而按帳目之登載，應根據記帳憑證，記帳憑證之
    製作，則應根據原始憑證；然原告僅提出帳目，卻無法提出
    任何原始憑證及記帳憑證，是自無法證明上開帳目記載內容
    為真實，則該帳目亦無法作為被告丙○有挪用原告名下財產
    供被告戊○○私人花用之證明。是原告此部分主張被告2 人
    有共同侵權及不當得利之情事，即不足採。故其依民法第18
    4 、179 條規定，請求被告戊○○應與丙○連帶給付原告6,
    000 萬元，及自起訴狀繕本送達翌日起至清償日止，按年息
    5%計算之利息，為無理由。
伍、從而，原告依不當得利之法律關係，請求被告丙○給付408
    萬元，及自起訴狀繕本送達翌日即96年2 月24日起至清償日
    止，按週年利率5%計算之利息，為有理由，應予准許。逾上
    開部分之請求，則屬無據，應予駁回。
陸、因本案事證已臻明確，兩造其餘主張、陳述、所提證據、攻
    擊防禦方法，經本院審酌後，認均與本案判斷結果無影響，
    毋庸再予一一審酌。另原告聲請囑託中華民國會計師公會全
    國聯合會鑑定被告侵占或未返還之款項，因原告僅提出訴外
    人丁○、劉素琴製作之帳目影本，並未能提出該帳目相關之
    記帳憑證、原始憑證，故自無單就該帳冊為鑑定之必要，附
    此敘明。
柒、兩造分別陳明願供擔保請准宣告假執行及免為假執行，經核
    原告勝訴部分，於法尚無不合，爰分別酌定相當之擔保金額
    准許之；至原告敗訴部分，因該部分之訴業經駁回，其假執
    行之聲請亦失所附麗，應併予駁回。
捌、結論：本件原告之訴為一部有理由，一部無理由，依民事訴
    訟法第79條、第390 條、第392 條，判決如主文。
中    華    民    國    97    年    11    月    7     日
                  民事第一庭    法  官  黃信樺
以上正本係照原本作成
如對本判決上訴，須於判決送達後20日內向本院提出上訴狀
中    華    民    國    97    年    11    月    7     日
                                書記官  李佳靜


司法院資訊處製作；財團法人民間司法改革基金會備份。
